【裁判字號】    98,交聲,800
【裁判日期】    980724
【裁判案由】    聲明異議
【裁判全文】
臺灣臺南地方法院交通事件裁定         98年度交聲字第800號
原處分機關  交通部公路總局嘉義區監理所麻豆監理站
受處分人
即異議人    甲○○
上列受處分人因違反道路交通管理處罰條例案件，對於交通部公
路總局嘉義區監理所麻豆監理站，民國98年6月30日所為之裁決
處分（處分案號：麻監裁罰字第裁75-ZDQ015911號），聲明異議
，本院裁定如下：
      主  文
原處分撤銷。
甲○○不罰。
      理  由
一、原處分意旨略以：受處分人即異議人甲○○（下稱異議人）
    於民國（下同）97年11月4日6時57分許，駕駛其所有車牌號
    碼N8-8518號自用小客車，行經國道高速公路新營收費站南
    下第7車道時，因過站未依規定繳費（未申裝戶行駛電子收
    費車道），經通知補繳後逾期不繳，內政部警政署國道公路
    警察局（下稱舉發機關）警員逕行製單舉發，嗣經交通部公
    路總局嘉義區監理所麻豆監理站（下稱原處分機關）以其違
    規事證明確，依道路交通管理處罰條例第27條第1項規定，
    裁處異議人罰鍰新臺幣（下同）6,000元等語。
二、異議意旨略以：異議人所有車牌號碼N8-8518號喜美小客車
    ，於92年9月份即流當於臺南縣佳里鎮金元當舖，該車及牌
    照已非異議人所能管領支配，其違規與異議人無涉，爰聲明
    異議，請求撤銷原處分等語。
三、按汽車行駛於應繳費之公路、橋樑、隧道或輪渡，不依規定
    繳費者，處汽車所有人或駕駛人新臺幣3,000元以上6,000元
    以下罰鍰，並追繳欠費。處罰條例第27條第1項定有明文。
四、本院審查：
  (一)異議人於97年11月4日6時57分許，駕駛其所有車牌號碼N8-8
    518號自用小客車，行經國道高速公路新營收費站南下第7車
    道時，因過站未依規定繳費（未申裝戶行駛電子收費車道）
    ，經通知補繳後逾期不繳，經舉發機關警員逕行製單舉發，
    嗣經原處分機關以其違規事證明確，依道路交通管理處罰條
    例第27條第1項規定，裁處異議人罰鍰6,000元之事實，有裁
    決書為證，此部分事實當可認定。
  (二)惟異議人於91年12月16日將其所有懸掛N8-8518號車牌之自
    小客車作為擔保品，向於第三人盧進榮所經營之金元當舖典
    當借款，之後因異議人無法贖回，盧進榮遂於93年1月9日將
    該車連同車牌出售於已無從查證為何人之第三人，嗣於96年
    4月29日，臺南縣警察局麻豆分局鳳林派出所警員羅登基因
    調查一肇事逃逸案而發現異議人所有之自小客車竟懸掛8R-2
    057號車牌遭棄置於其轄區○○○○道路上，基於刑案調查
    必要，該自小客車自96年4月29日至97年4月10日均扣押在鳳
    林派出所車庫，後該案因被害人沒有受傷且未提告訴並無涉
    及刑案，便通知異議人將該車領回。另異議人所有N8-8518
    號車牌，則於97年11月5日被發現於臺南縣永康市之大展保
    養廠內之他輛自小客車上，異議人遂於該日前往永康報案並
    取回該車牌等事實，業經本院以98年度交聲字第46號交通裁
    定認定屬實，並有卷宗內所附之「金元當舖同意異議人典當
    之當票、證明書及收當物品登記簿」、「證人羅登基於本院
    98年2月12日之訊問筆錄」、「證人羅登基所提出臺南縣警
    察局麻豆分局道路交通事故現場照片5張、臺南縣警察局麻
    豆分局鳳林派出所96年4月30日涉嫌肇事逃逸案異議人及關
    係人盧進榮調查筆錄、臺南縣警察局永康分局永康派出所97
    年11月5日尋獲異議人車牌後異議人及證人王瑞麟調查筆錄
    、臺南縣警察局永康分局異議人車牌尋獲案現場勘察照片2
    張」、「異議人、證人羅登基、證人盧進榮於本院98年2月3
    日之訊問筆錄」等件在卷為證，上述事實洵堪認定。因此異
    議人辯稱上揭車輛違規與異議人無涉乙節，當可採信。此外
    ，復查本件無其他證據足以證明本件違規行為發生時，異議
    人為車牌號碼N8-8518號自小客車之駕駛人，則移送機關自
    不能僅以異議人為車牌號碼N8-8518號自小客車車籍登記之
    所有人，遽認異議人即為本件之違規行為人。
五、綜上所述，本件異議人之異議為有理由，自應由本院將原處
    分撤銷，另為異議人不罰之諭知，以資適法。
六、據上論斷，應依道路交通管理處罰條例第87條第2項、道路
    交通案件處理辦法第20條前段，裁定如主文。
中    華    民    國    98    年    7     月    24    日
                  交通法庭   法  官  廖建彥
以上正本證明與原本無異。
如不服本裁定應於送達後5日內向本院提出抗告狀（應附繕本）
。
                             書記官  吳揆滿
中    華    民    國    98    年    7     月    24    日


司法院資訊處製作；財團法人民間司法改革基金會備份。
